【裁判字號】    98,交聲,55
【裁判日期】    980204
【裁判案由】    違反道路交通管理處罰條例聲明異議
【裁判全文】
臺灣新竹地方法院交通事件裁定          98年度交聲字第55號
原處分機關  交通部公路總局新竹區監理所新竹市監理站
異  議  人
即受處分人  甲○○
上列異議人因違反道路交通管理處罰條例案件，對於交通部公路
總局新竹區監理所新竹市監理站民國98年1 月14日所為之竹監新
三字第裁51-E00000000號裁決處分，聲明異議，本院裁定如下：
    主  文
原處分撤銷。
甲○○汽車駕駛人，駕駛汽車經測試檢定酒精濃度超過規定標準
，處罰鍰新臺幣萬元，並應接受道路交通安全講習。
    理  由
一、按道路交通案件處理辦法第20條前段規定，交通法庭認為聲
    明異議有理由或聲明異議雖無理由而原處分不當或違法者，
    應以裁定將原處分經聲明異議部分撤銷，並自為裁定。次按
    ，汽車（依道路交通管理處罰條例第3條第8款規定，包括機
    器腳踏車）駕駛人，駕駛汽車經測試檢定有酒精濃度超過規
    定標準者，處新臺幣（下同）15,000元以上60,000元以下罰
    鍰，並當場移置保管該汽車及吊扣其駕駛執照1 年，並應接
    受道路交通安全講習，道路交通管理處罰條例第24條第1 項
    第2款、第35條第1項第1款分別亦有明文。
二、原處分意旨略以：異議人甲○○駕駛車牌號碼JZ8-282 號重
    型機車，於民國97年12月27日22時27分許在新竹市○○路 ○
    段地下道出口處，因「酒後駕車，酒精濃度測試值達每公升
    0.46毫克」，為原舉發單位即新竹市警察局第二分局東門派
    出所警員填掣竹市警交字第E00000000 號舉發違反道路交通
    管理事件通知單予以舉發，嗣異議人於應到案日期前至原處
    分機關聽候裁決，原處分機關乃依道路交通管理處罰條例第
    35條第1項第1款規定，於98年1月14日以竹監新三字第裁51-
    E00000000 號違反道路交通管理事件裁決書裁處異議人罰鍰
    30,000元，吊扣汽車駕駛執照12個月，並施以道安講習。
三、聲明異議意旨略以：異議人主張違規當時其係騎乘重型機車
    ，惟原處分機關卻吊扣其職業大客車之駕照 1年，若異議人
    之職業大客車之駕照遭吊扣，將無法工作且無以維持生活，
    為此請求撤銷原處分等語。
四、經查：
(一)、異議人甲○○於97年12月27日22時27分許，在新竹市○○路
    ○段地下道出口處，因酒後駕駛車牌號碼JZ8-282號重型機車
    為警攔停，經測得其吐氣所含酒精成分為每公升0.46毫克，
    有「汽車駕駛人酒精濃度超過規定標準」之違規行為，此為
    異議人所不否認，並有新竹市警察局舉發違反道路交通管理
    事件通知單 1紙在卷可參，是異議人上開交通違規事實，應
    可認定。
(二)、按94年12月14日修正前之道路交通管理處罰條例第68條固明
    定：「汽車駕駛人，因違反本條例及道路交通安全規則之規
    定，受吊扣或吊銷駕駛執照處分時，吊扣或吊銷其持有各級
    車類之駕駛執照」，惟該條文業經修正為：「汽車駕駛人，
    因違反本條例及道路交通安全規則之規定，受吊銷駕駛執照
    處分時，吊銷其持有各級車類之駕駛執照」。此一條文修正
    理由略以：「原條文將違法或違規駕駛人所持有各級車類之
    駕駛執照一併吊扣或吊銷，失之過酷，影響人民工作及生活
    甚鉅，爰修正之」，此新修正條文，業於94年12月14日修正
    公布並於95年3月1日起施行。本件異議人於97年12月27日違
    規時，上開新修正之道路交通管理處罰條例第68條業已生效
    施行，自應適用修正後之規定，僅吊扣其違法或違規當時所
    駕駛車輛之駕駛執照，不再吊扣其持有與駕駛違規車輛無關
    之其他各級車類之駕駛執照。是以，本件異議人違規時既係
    駕駛重型機車，其依法所受之處分應為限制其駕駛重型機車
    之權利，而應吊扣其重型機車駕駛執照，始符修正後該條例
    第68條規定之意旨，然因異議人之重型機車駕照業已於97年
    5 月13日遭註銷，於此情形，自無從處以異議人吊扣機車駕
    駛執照之處分，若原處分機關因異議人無重型機車駕照可供
    吊扣，而逕行吊扣異議人之其他駕駛執照，此舉顯已逾越修
    正後道路交通管理處罰條例第68條之規範意涵及範圍，且對
    異議人之工作權造成極大之損害，故異議人辯稱不應吊扣其
    職業大客車駕駛執照等語，尚屬有據。
五、綜上所述，異議人確有於前述時、地，騎乘上開重型機車，
    而有「汽車駕駛人酒精濃度超過規定標準（0.4-0.55）」之
    違規行為，洵堪認定。從而，原處分機關依道路交通管理處
    罰條例第35條第1項第1款、第24條第1項第2款之規定，裁處
    異議人罰鍰30,000元，並應接受道路交通安全講習，固無違
    誤。惟就裁處吊扣異議人汽車駕駛執照12個月之裁罰部分，
    因異議人重型機車駕駛執照業已遭註銷，無從處以吊扣之處
    分，又因其本件係駕駛重型機車違規，依道路交通管理處罰
    條例第68條規定修正之意旨，亦不得吊扣其現尚有效之其他
    駕駛執照，原處分機關未審酌道路交通管理處罰條例第68條
    於94年12月14日修正之意旨，仍處分吊扣異議人汽車駕駛執
    照12個月之裁罰，尚有未恰。從而，異議人提起本件聲明異
    議，為有理由，應由本院將原處分撤銷，自為裁罰如主文所
    示，以資適法。
六、應依道路交通案件處理辦法第20條，裁定如主文。
中    華    民    國    98    年    2     月    4     日
                  交通法庭法  官   楊數盈
以上正本證明與原本無異。
如不服本裁定，應於裁定送達後5 日內向本院提出抗告狀。
中    華    民    國    98    年    2     月    4     日
                  書    記    官   陳麗麗


司法院資訊處製作；財團法人民間司法改革基金會備份。
